# 丧失控制权的子公司后续计量及核算

提问人：waterkuki 时间：2018-08-24 13:39:57
2018 年 5 月A公司将其持有的B全资子公司60%的股权转让给C公司，转让完成后，A公司持有B公司40%的股权。根据《企业会计准则第 33 号——合并财务报表》第五十条 企业因处置部分股权投资等原因丧失了对被投资方的控制权的，在编制合并财务报表时，对于剩余股权，应当按照其在丧失控制权日的公允价值进行重新计量。 请问：A公司在合并层面对B公司剩余40%股权按公允价值计量后，后续是否仍按公允价值计量，进行减值测试？

回答人：chenyiwei
合并层面对剩余股权应按权益法进行后续核算。此处要注意：虽然在A的个别报表和合并报表层面对这部分剩余股权都是权益法核算，但在不同报表层面，权益法核算的基础和结果不同，且该差异将持续存在，直到将剩余股权处置并丧失重大影响为止： 1 、个别报表层面：以最初取得对B的股权投资（作为子公司的设立日或购买日）时的长投取得成本按比例确定剩余股权权益法核算的成本基础，以B的各项资产的账面价值（如为设立取得或者同一控制下合并取得）或者公允价值（如为非同一控制下合并取得）作为对其后续权益法核算中调整折旧、摊销、成本结转的基础。 2 、合并报表层面：以丧失控制权之日剩余股权的公允价值作为对剩余股权权益法核算的成本基础，以B的各项资产于丧失控制权之日的公允价值作为对其后续权益法核算中调整折旧、摊销、成本结转的基础。

提问人：waterkuki 时间：2018-08-28 11:24:13
陈老师，如果公允价值是参照收益法的评估值，其公允价值如何在资产间分摊呢？

回答人：chenyiwei
股权整体公允价值可以用收益法、PE倍数法等评估，但要确定单项可辨认资产公允价值，还需要对单项资产按成本法或市场法评估。

提问人：chao_hl 时间：2019-06-16 12:11:55
请教陈老师，“合并报表对剩余股权应按权益法进行后续核算”，有没明确的准则解释？ 理论上，合并报表层面应对剩余股权（有重大影响的），与其他有重大影响的股权投资，按同样原则处理。但这里规定按“公允价值”计量的是合并报表准则，而非仅规定合并完成日的企业合并准则。 再比如规定合并报表时子公司报表应按取得控制时被合并方可辨认净资产的公允价值持续计量的，不是合并报表准则，而是企业合并准则。 还有，合并报表准则确定合并范围以控制为基础，但行文用“投资方”而不用“控制方”，就给承包经营、享受剩余利润是否该纳入合并，带来困惑。

回答人：chenyiwei
合并报表层面按剩余股权公允价值重新计量，仅仅是针对处置日这一个时点的，后续对保留重大影响的剩余股权投资应采用权益法核算，但处置日的公允价值是合并报表层面权益法核算的成本基础。

提问人：hxhyeor 时间：2019-08-30 20:06:32
陈版，剩余股权在丧失控制权的当年，个别报表追溯处理，合并报表按公允价值计量，该年度合并报表披露的长期股权投资其实是不等于披露的联营合营企业净资产*持有份额的？ 次年期末，合并报表与个别报表对该长投的账面价值是一致的（均等于被投资公司享有的净资产份额），但合并报表与个别报表确认的投资收益是不一致的，是这么理解吗？

回答人：chenyiwei
是。合并报表层面的长投成本=剩余股权在处置日的公允价值。合并报表和个别报表的投资成本、投资收益均不一致。